臺灣新北地方法院行政訴訟判決
                                      110年度交字第686號
原      告  俞冠丞
被      告  新北市政府交通事件裁決處
                   
代  表  人  李忠台（處長）
                   
訴訟代理人  黃曉妍律師

上列當事人間因交通裁決事件，原告不服被告民國111年1月18日
 新北裁催字第48-ZOZA00000號裁決，向本院提起行政訴訟，本
院判決如下：
    主  文
一、原告之訴駁回。
二、訴訟費用新臺幣300元由原告負擔。
    事實及理由
壹、程序方面：
一、原告不服被告所為道路交通管理處罰條例第8條之裁決而提
    起撤銷訴訟，依行政訴訟法第237條之1，應適用交通裁決事
    件訴訟程序。本件因卷證資料已經明確，本院依同法第237 
    條之7規定，不經言詞辯論，直接裁判。
二、按行政訴訟法第237條之4第2項第1款、第4款：「地方法院
    行政訴訟庭收受前條起訴狀後，應將起訴狀繕本送達被告。
    被告收受起訴狀繕本後，應於20日內重新審查原裁決是否合
    法妥當，並分別為如下之處置：一、原告提起撤銷之訴，被
    告認原裁決違法或不當者，應自行撤銷或變更原裁決。但不
    得為更不利益之處分。四、被告重新審查後，不依原告之請
    求處置者，應附具答辯狀，並將重新審查之紀錄及其他必要
    之關係文件，一併提出於管轄之地方法院行政訴訟庭。」，
    此係新修正行政訴訟法（於民國〈下同〉100年11月23日修正
    公布），基於交通裁決事件所具質輕量多之特殊性質，並為
    使法律關係及早確定，於是創設「重新審查」之特別救濟機
    制，而免除訴願之前置程序，使原處分機關能再次自我審查
    原裁決是否合法妥當，滿足依法行政之要求，並可兼顧當事
    人之程序利益，避免當事人不必要之時間、勞力、費用之浪
    費，亦可達成司法資源之有效利用。如原處分機關審查結果
    認原裁決確有違法或不當之情事，自可撤銷或變更原裁決，
    並就同一違規事實為新裁決並為答辯，至於此變更後之新裁
    決如仍非完全依原告之請求處置，依行政訴訟法第237條之4
    第3項規定之反面解釋，自不應視為原告撤回起訴，管轄法
    院仍應就原處分機關變更後所為之新裁決及答辯為審判對象
    ，繼續進行審理。查被告本以110年8月18日新北裁催字第48
    -ZOZA00000號違反道路交通管理事件裁決書，裁處原告：「
    一、罰鍰新臺幣（下同）6萬元，吊扣駕駛執照24個月，並
    應參加道路交通安全講習，罰鍰及駕駛執照限於110年9月17
    日前繳納、繳送。二、上開罰鍰及駕駛執照逾期不繳納、繳
    送者：（一）罰鍰依法移送強制執行，自110年9月18日起吊
    扣駕駛執照48個月，並限於110年10月2日前繳送。（二）11
    0年10月2日前未繳送駕駛執照者，自110年10月3日起吊銷駕
    駛執照，並逕行註銷駕駛執照。（三）駕駛執照吊〈註〉銷後
    ，自110年10月3日起，一年內不得重新考領駕駛執照。三、
    本案經臺北地院〈檢〉109年度偵字第00000號緩起訴處分，緩
    訴期間為2年，違規罰鍰仍須繳納6萬元整。」；嗣經本院依
    職權送被告重新審查後，被告乃改以111年1月18日新北裁催
    字第48-ZOZA00000號違反道路交通管理事件裁決書，裁處原
    告罰鍰6萬元，吊扣駕駛執照24個月，並應參加道路交通安
    全講習，罰鍰及駕駛執照限於111年2月17日前繳納、繳送（
    註明：本案經臺北地院〈檢〉109年度偵字第00000號緩起訴處
    分，緩訴期間為2年，違規罰鍰仍須繳納6萬元整。」（違規
    事實及違反法條均未變更），而因原告起訴時即訴請撤銷全
    部之處罰內容，是被告所為新裁決自非完全依原告之請求處
    置，揆諸前開規定，本件司法審查之對象即應係被告111年1
    月18日新北裁催字第48-ZOZA00000號違反道路交通管理事件
    裁決書。
貳、實體方面：
一、爭訟概要：
    緣原告於109年9月13日7時52分許，酒後駕駛車牌號碼000-0
    000號自用小客貨車（下稱系爭車輛）而行駛至國道五號高
    速公路南下4公里之石碇服務區停車場B區（於同日7時53分
    許下車），嗣因停車與他人發生糾紛，內政部警政署國道公
    路警察局第九公路警察大隊七堵分隊警員獲報於同日8時許
    到場處理，旋發現原告散發酒氣，合理懷疑其違規酒後駕車
    ，且原告自承前一日晚間曾飲酒，故警員即以呼氣酒精測試
    器（下簡稱酒測器）對其施以呼氣酒精濃度測試之檢定（下
    簡稱酒測），並於同日8時8分，測得原告呼氣酒精濃度為每
    公升0.54毫克，警員因認其有「吐氣酒精濃度達0.4以上未
    滿0.55mg/L（濃度0.54mg/L）（酒後駕車）」之違規事實，
    乃當場填製內政部警政署國道公路警察局掌電字第ZOZA0000
    0號舉發違反道路交通管理事件通知單予以舉發，記載應到
    案日期為109年10月13日前，並於109年9月16日移送被告處
    理（原告因同一行為涉犯「公共危險」罪名部分，業經臺灣
    臺北地方檢察署檢察官於109年10月28日以109年度偵字第00
    000號為緩起訴處分，緩起訴期間為2年，應於緩起訴期間內
    遵守及履行下列處遇措施及命令：自費至本署指定之酒癮戒
    治機構依醫師指示接受藥物治療、心理治療及社會復健治療
    ，於1年之治療期程內完成戒癮治療。緩起訴履行期間為緩
    起訴處分確定日後1年6個月。），原告於110年5月19日透過
    「交通違規申訴」系統陳述不服舉發，復於110年8月12日填
    製「新北市政府交通事件裁決處交通違規案件陳述書」向被
    告陳述不服舉發。嗣被告認原告有「汽車駕駛人酒精濃度超
    過規定標準（0.4-0.55 〈未含〉）」之違規事實，乃依道路
    交通管理處罰條例第35條第1 項（前段）第1 款、第24條（
    第1 項第2 款）及違反道路交通管理事件統一裁罰基準表等
    規定，以111年1月18日新北裁催字第48-ZOZA00000號違反道
    路交通管理事件裁決書（下稱原處分），裁處原告罰鍰6萬
    元、吊扣駕駛執照24個月，並應參加道路交通安全講習。原
    告不服，遂提起本件行政訴訟。
二、原告起訴主張及聲明：
（一）主張要旨：
   1、本人於109年9月13日，因酒後駕駛違法，深感抱歉並願承
      擔所犯之處分及法律責任，但因受疫情影響家庭生活，且
      接受地檢署所裁定之戒癮治療，已自費負擔2萬餘元之費
      用，加上本人目前雖有工作收入，但每月僅3萬餘元，除
      需每月繳交貸款1萬4千餘元，其餘仍需提供家用（目前與
      父母同住，父母均已退休無收入）。如需繳納自費治療費
      用，又須繳納罰鍰，除一罪二罰外，又造成家庭生計難以
      維持之困境，故請諒察本人之情況，予以減免部分之罰鍰
      。本人絕非規避處分，實因雙重處分，影響本人及家人生
      計，實難負擔。
   2、本人原本於108年間從事汽車租賃公司司機員，負責載一
      些國外散客來臺時到各知名景點旅遊的工作。因語言能力
      不好，因此只能載一些新加坡、馬來西亞華裔遊客及陸客
      等。同年8月起，因大陸限制散客來臺規定，造成工作嚴
      重受到影響，直到109年2月間，因疫情爆發，造成旅遊相
      關行業無法工作，因而失業，撐到同年4月底，已經無法
      負擔房租及其他生活開銷，因而搬離新北市淡水區住處，
      返回宜蘭老家與父母同住，並在沒有收人的情況下，製造
      家中父母的經濟負擔。
　 3、當時在長期一直沒有找到工作的情況下，心情不佳，於是
      在109年9月12日，參加學校迎新會活動時，有喝了些酒。
      本來因為知道自己飲酒後不能違法開車上路，於是在車上
      睡了一夜之後，隔天（13日）早上醒來後，因自己一夜未
      回家，擔心家中父母狀況，所以在誤判自己身體狀況之下
      ，以為有睡了一夜就會退酒的情況下，開車欲返宜蘭家中
      ，因而違法酒駕。
   4、案發之後，本人始終未曾逃避相關刑責或是交通違規罰鍰
      。在臺北地方檢察署面對檢察官問訊時，也直言認罪，未
      有欺瞞情事。當時因檢察官開恩，給予改過自新的機會，
      於是裁定自費參加戒癮治療，目前仍在戒治療程中，並即
      將結束療程。總療程僅剩2次療程，費用約3,600元。
   5、由於本人已參加自費治療，費用約需2萬多元，現在又要
      再繳納罰鍰6萬元，本人實在沒有能力負擔！目前本人雖
      與父母同住，但本人卻是目前家中唯一經濟收入來源。本
      人於110年1月18日起，開始從事居家照服員工作，自任職
      至今，收入最多也僅有3萬多元而已，除每月需繳貸款1萬
      4千多元外，其餘薪資全交給父母，用以維持家庭基本生
      活開銷。
　 6、另因本人工作所服務的老人、病人，均在宜蘭縣内，本人
      請求裁定參加道路交通安全講習部分，能由新北市政府交
      通事件裁決處，轉由宜蘭監理所辦理。因本人服務對象，
      均為老弱病殘者，本人若因經常請假前往參加講習，則會
      影響到這些被服務對象無人洗浴，等到再次前往服務時，
      或已尿布2天未更換，造成他們的皮膚，或其他感染之可
      能。本人絕對願意接受道路交通安全講習，但能改在宜蘭
      上課，並以分期分段方式，完成講習時數，將更能讓本人
      利用空班時段，在不影響被服務者的情況下完成道路交通
      安全講習。
（二）聲明：原處分撤銷。
三、被告答辯及聲明：
（一）答辯要旨：
   1、本件原告因與訴外人於發生糾紛而於警員到場處理時，於
      處理過程中聞其酒氣濃厚且說話歇斯底里，又經現場圍觀
      民眾告發原告開車進入石碇服務區，懷疑其有酒駕嫌疑，
      已達警察職權行使法第8條第1項所指合理懷疑之程度而依
      該條項第3款對其實施酒測，酒測之前提程序並無不法，
      上開情節有警員之職務報告可資參照。
   2、依員警密錄器畫面(「PICT1178.AVI」)，於影片00：00：
      46至00：00：51處，警員向其詢問「昨天幾點在哪裡喝的
      」，原告向警員表示「昨天晚上在臺北喝的」，顯見飲酒
      時間距離受測時間已逾15分鐘，按違反道路交通管理事件
      統一裁罰基準及處理細則第19條之2第1項第2款規定得即
      予進行檢測，故警員取出全新吹嘴將儀器歸零後，要求原
      告接受吹氣測試，並測出原告有酒測超標之事實(0.54mg/
      l)(「PICT1178.AVI」00：01：00~00：01：13)，由上述
      情節可知，警員對原告實施酒測之程序無任何不法，並已
      經全程錄音錄影，雙方之對話亦有譯文可參，酒測器並有
      合格檢驗書可擔保其準確性，原告之違規事證已相當明確
      ；另原告酒測值達0.54mg/l，顯然逾上開道路交通安全規
      則規定之標準(0.15mg/l)，且每公升超過標準零點零二毫
      克以上，依違反道路交通管理事件統一裁罰基準及處理細
      則第12條第1項第12款規定不需予以勸導，故原舉發單位
      所為之舉發行為合法。
   3、參酌臺北高等行政法院108年度交上字第338號判決謂：「
      ...汽機車駕駛人違規行為之取締，多係發生於瞬間，通
      常需由當場執行取締違規員警加以判斷，且必須立即為取
      締作為，是員警目睹違規事實而舉發之交通違規，除員警
      密錄器及監視器外，員警證詞及其他在場員警之證詞，亦
      可作為證據之用。」，自路口監視器畫面(「駕駛人下車
      影像1.MOV」00：00：00~00：00：05、「駕駛人下車影像
      2.MOV」00:00：16~00：00：20)可見原告駕駛車輛進入石
      碇服務站，將車輛停放於停車格後下車，經對比後確認為
      原告本人無誤，監視器畫面自可作為認定原告有駕駛行為
      之佐證，故原告確實有「吐氣酒精濃度達0.4以上未滿0.5
      5mg/L(酒後駕車)」之違規，被告依道路交通管理處罰條
      例第35條第1項規定作成裁罰處分，洵屬合法。
   4、另原告固稱檢察署對其為緩起訴處分並命接受戒癮治療，
      再對之為罰鍰處分恐有一罪二罰之嫌；惟行政機關於緩起
      訴處分作成後對原告違反行政法上義務之行為再為裁罰，
      符合行政罰法第26條第2項規定，並無違反「一行為不二
      罰」原則。
   5、再者，原告既為合法考領汽車駕駛執照之人，有駕駛人基
      本資料為憑，且原告為具有正常智識程度之成年人，其對
      上述規定應知之甚詳，並應確實遵守，是原告前揭所述，
      無非單方所執之詞，委無足取。
   6、綜上所述，被告依法裁處，應無違誤，原告之訴為無理由
      。
（二）聲明：原告之訴駁回。
四、爭點：
　　原告以原處分違反「一事不二罰」原則及造成其家庭生計難
    以維持而訴請撤銷原處分，是否可採？
五、本院的判斷：
（一）前提事實：
      爭訟概要欄所載之事實，據為二造所不爭執，且有舉發違
      反道路交通管理事件通知單影本1紙、違規資料查詢報表
      影本1紙、交通違規申訴影本1紙、新北市政府交通事件裁
      決處交通違規案件陳述書影本1紙影本1份、職務報告影本
      1紙、呼氣酒精測試器檢定合格證書影本1紙、酒測值列印
      單影本1紙、警員採證錄影譯文影本1份、原處分影本1紙
      、汽車車籍查詢影本1紙、警員採證錄影擷取畫面6幀、監
      視器錄影擷取畫面3幀（見本院卷第107頁、第109頁、第1
      11頁、第113頁至第121頁、第131頁、第133頁、第135頁
      、第145頁至第147頁、第149頁、第151頁、第157頁至第1
      67頁、第169頁至第173頁）、警員採證錄影光碟1片（置
      於本院卷卷末存置袋）足資佐證，並經本院依職權調取臺
      灣臺北地方檢察署109年度偵字第00000號偵查卷宗核閱無
      訛，是此等事實自堪認定。
（二）原告以原處分違反「一事不二罰」原則及造成其家庭生計
      難以維持而訴請撤銷原處分，不可採：　　　
   1、應適用之法令：
    ⑴道路交通安全規則第114條第2款：
      汽車駕駛人有下列情形之一者，不得駕車：
      二、飲用酒類或其他類似物後其吐氣所含酒精濃度達每公
          升零點一五毫克或血液中酒精濃度達百分之零點零三
          以上。
    ⑵道路交通管理處罰條例第35條第1項前段第1款：
      汽機車駕駛人，駕駛汽機車經測試檢定有下列情形之一，
      機車駕駛人處新臺幣一萬五千元以上九萬元以下罰鍰，汽
      車駕駛人處新臺幣三萬元以上十二萬元以下罰鍰，並均當
      場移置保管該汽機車及吊扣其駕駛執照一年至二年：
      一、酒精濃度超過規定標準。
　　⑶道路交通管理處罰條例第24條第1項第2款：
      汽車駕駛人，有下列情形之一者，應接受道路交通安全  
      講 習：二、有第三十五條第一項規定之情形。
    ⑷行政罰法第7條第1項：
      違反行政法上義務之行為，非出於故意或過失者，不予處
      罰。
    ⑸按「本細則依道路交通管理處罰條例第九十二條第四項規
      定訂定之。」、「處理違反道路交通管理事件之程序及統
      一裁罰基準，依本細則之規定辦理。前項統一裁罰基準，
      如附件違反道路交通管理事件統一裁罰基準表。」，違反
      道路交通管理事件統一裁罰基準及處理細則第1條、第2條
      第1項、第2 項分別亦有明定，是違反道路交通管理事
      件統一裁罰基準及處理細則即係基於法律之授權所訂定，
      而該處理違反道路交通管理事件之統一裁罰基準（即「違
      反道路交通管理事件統一裁罰基準表」）已考量「違反事
      件」、「法條依據」、「法定罰鍰額度或其他處罰」、「
      違規車種類別或違規情節」、「期限內繳納或到案聽候裁
      決者」、「逾越應到案期限30日內，繳納罰鍰或到案聽候
      裁決者」、「逾越應到案期限30日以上60日以內，繳納罰
      鍰或到案聽候裁決者」、「逾越應到案期限60日以上，繳
      納罰鍰或逕行裁決處罰者」等因素，作為裁量之標準，並
      未違反授權之目的及裁量權之本質，是其不僅直接對外發
      生效力，且被告亦應受其拘束而適用之。
    ⑹行政罰法第26條第1項、第2項：
　　　一行為同時觸犯刑事法律及違反行政法上義務規定者，依
      刑事法律處罰之。但其行為應處以其他種類行政罰或得沒
      入之物而未經法院宣告沒收者，亦得裁處之。前項行為如
      經不起訴處分、緩起訴處分確定或為無罪、免訴、不受理
      、不付審理、不付保護處分、免刑、緩刑之裁判確定者，
      得依違反行政法上義務規定裁處之。
   2、原告於前揭時、地，駕駛系爭車輛，經警員依法要求其接
      受酒測，嗣經測得其呼氣酒精濃度為每公升0.54毫克，業
      如前述，則其即有「汽車駕駛人酒精濃度超過規定標準（
      0.4-0.55 〈未含〉）」之違規事實無訛，且該酒測值非低
      ，則衡情其對自身尚有酒意一事自難諉為不知，是縱然原
      告並非於明知其酒精濃度超過規定標準之情況駕車，但其
      就酒精濃度可能仍超過規定標準並非不能預見，詎原告仍
      駕駛車輛，自係容任該違規事實發生，則參照刑法第13條
      第2 項有關「未必故意」之規定（即「行為人對於構成犯
      罪之事實，預見其發生而其發生並不違背其本意者，以故
      意論。」），故仍應認原告有違規酒駕之故意而具備責任
      條件。從而，被告認原告有「汽車駕駛人酒精濃度超過規
      定標準（0.4-0.25 〈未含〉）」之違規事實，乃以原處分
      裁處原告前揭處罰內容，觀諸前開規定，依法洵屬有據。
   3、雖原告執前揭情詞而為主張；惟查：  
    ⑴原告因同一行為涉犯「公共危險」罪名部分，固業經臺灣
      臺北地方檢察署檢察官於109年10月28日以109年度偵字第
      00000號為緩起訴處分，緩起訴期間為2年，應於緩起訴期
      間內遵守及履行下列處遇措施及命令：「自費至本署指定
      之酒癮戒治機構依醫師指示接受藥物治療、心理治療及社
      會復健治療，於1年之治療期程內完成戒癮治療。緩起訴
      履行期間為緩起訴處分確定日後1年6個月。」，則被告依
      前揭行政罰法第26條第1項、第2項之規定，以原處分裁處
      原告前揭處罰內容，自屬適法，並不生原告所指違反「一
      事不二罰」原則之情事。
    ⑵又就違反道路交通管理處罰條例第35條第1項前段第1款之
      規定者，裁罰機關依法應即處以罰鍰及吊扣行為人之駕駛
      執照（罰鍰數額及吊扣期間依違反道路交通管理事件統一
      裁罰基準表之規定），而原告所指「造成其家庭生計難以
      維持」一節，顯非屬法定得減輕或免除其處罰之事由，又
      衡諸該規定旨在確保道路交通往來之安全，此雖影響人民
      之財產權及限制人民駕駛車輛之自由權利，但基於維護交
      通安全之重要公益，立法者已經考量人民財產、工作、生
      活及人格自由發展，與該處分所追求之公共利益，且該處
      分所侵害之工作權亦僅限於駕駛車輛部分，尚無違反比例
      原則，是原告所指情事，仍無解於其應受之處罰。
（三）本件判決基礎已經明確，兩造其餘的攻擊防禦方法及訴訟
      資料經本院斟酌後，核與判決結果不生影響，無一一論述
      之必要，一併說明。
（四）本件第一審裁判費為300元，所以確定第一審訴訟費用額
      為300元，由原告負擔。
六、結論：原處分並無違誤，原告訴請撤銷為無理由，應予駁回
    。
中　　華　　民　　國　 111　　年　　3 　　月　　22　　日
                  行政訴訟庭  法  官  陳鴻清
一、上為正本係照原本作成。
二、如不服本判決，應於判決送達後20日內，向本院提出上訴狀
    並表明上訴理由（原判決所違背之法令及其具體內容或依訴
    訟資料可認為原判決有違背法令的具體事實），其未載明上
    訴理由者，應於提出上訴後20日內向本院補提理由書（上訴
    狀及上訴理由書均須按他造人數附繕本，如未按期補提上訴
    理由書，則逕予駁回上訴），並應繳納上訴裁判費新臺幣75
    0元。
                              書記官  李玉秀           
中　　華　　民　　國　 111　　年　　3 　　月　　22　　日